【裁判字號】    88,重訴,56
【裁判日期】    900815
【裁判案由】    侵權行為損害賠償
【裁判全文】
臺灣高等法院民事裁定                              八十八年度重訴字第五六號
    原      告   乙○○
    被      告   己○○
    被      告   辛○○
                 甲○○
                 丙○○
    被      告   戊○○
                 庚○○
                 丁○○
右列當事人間因原告提起刑事附帶民事訴訟，請求侵權行為損害賠償等事件，經本院
刑事庭移送，爰裁定如左：
      主      文
原告之訴及假執行之聲請均駁回。
訴訟費用由原告負擔。
      事      實
一、按起訴不備其他要件者，法院應以裁定駁回之，民事訴訟法第二百四十九條第一
    項第六款定有明文；又因犯罪而受損害之人，於刑事訴訟程序固得附帶提起民事
    訴訟，對於被告請求回復其損害，但其請求回復之損害，以被訴犯罪事實所生之
    損害為限，否則縱令得依其他事由，提起民事訴訟，亦不得於刑事訟程序附帶為
    此請求，刑事法院本應依刑事訴訟法第五百零一條第一項、第五百零三條第一項
    前段規定以判決駁回原告之訴，如誤以裁定移送於民事庭，其訴之不合法，不因
    移送民事庭而受影響，受移送之民事庭應認原告之訴為不合法以裁定駁回之（參
    照最高法院六十年台上字第六三三號及六十六年台上字第一０九四號判例）。
二、經查被告辛○○，並非本件刑事訴訟程序之被告，有本院八十六年度上訴字第五
    八六三、五八六四號刑事判決可稽（見本院重訴卷第四頁），自不得依刑事訴訟
    法第四百八十七條第一項之規定，對之附帶提起民事訴訟，刑事法院原應以原告
    之訴為不合法，以判決駁回之，茲竟裁定移送本院民事庭，揆諸前開說明，自應
    以裁定駁回原告之訴，其假執行之聲請，亦因失所附麗，應併予駁回。
三、次查被告甲○○、丙○○、戊○○所涉及刑責部分，固據刑事法院依違反證券交
    易法罪名，分別判處罰金二十五萬元、罰金二十五萬元及有期徒刑一年十月，有
    本院八十六年度上訴字第五八六三、五八六四號刑事判決足據（見本院重訴卷第
    八頁反面、第四十五頁），惟經核原告所主張被告甲○○、丙○○、戊○○於八
    十三年底，夥同己○○向原告佯稱願簽發支票、借據及以麗正公司之股票作為擔
    保，向原告騙取現款新台幣一億二千二百八十八萬八千五百四十七元，詎被告所
    交付之股票全係偽造，爰依侵權行為之法則，求為判命被告連帶如數給付並加付
    法定遲延利息（見本院附民卷第一頁背面、第二、三頁），並非上開有罪判決所
    認定之犯罪事實，殊非屬於被訴犯罪事實所生之損害，依照前開說明，亦應以裁
    定駁回原告之訴，其假執行之聲請亦因失所附麗，應併予駁回。
四、末按刑事訴訟諭知無罪、不受理，其附帶民事訴訟應移送管轄之民事法庭者，以
    經原告之聲請為限，此觀刑事訴訟法第五百零三條第一項後段規定自明。經查被
    告庚○○所涉及刑責部分，業經本院八十六年度上訴字第五八六三、五八六四號
    刑事判決諭知無罪；另被告己○○、丁○○所涉及刑責部分，亦經該判決諭知均
    公訴不受理（見本院重訴卷第五十四、六十三頁背面），刑事法院原應以判決駁
    回原告之訴，竟未經原告之聲請，逕依職權移送本院民事庭審判，亦有違誤（參
    照最高法院二十八年附字第七０三號判例），依照首開說明，仍應以裁定駁回原
    告之訴，其假執行之聲請，亦因失所附麗，應併予駁回。
五、據上論結：本件原告之訴為不合法，依民事訴訟法第九十五條、第七十八條，裁
    定如主文。
中      華      民      國     九十     年      八      月     十五     日
                            臺灣高等法院民事第十三庭
                                審判長法  官  林  鄉  誠
                                      法  官  陳  駿  璧
                                      法  官  劉  清  景
右正本係照原本作成。
如不服本裁定，應於收受送達後十日內向本院提出抗告狀，並應繳納抗告費新台幣四
十五元正。
中      華      民      國     九十     年      八      月    二十一    日
                                      書記官  高  澄  純


司法院資訊處製作；財團法人民間司法改革基金會備份。
